【裁判字號】    97,上易,1084
【裁判日期】    980116
【裁判案由】    竊盜
【裁判全文】
臺灣高等法院高雄分院刑事判決        97年度上易字第1084號
上  訴  人
即  被  告  甲○○
                    （另案於台灣高雄第二監獄執行中）
上列上訴人因竊盜案件，不服臺灣高雄地方法院97年度易字第67
4 號中華民國97年11月28日第一審判決（起訴案號：臺灣高雄地
方法院檢察署97年度偵字第10436 號），提起上訴，本院判決如
下：
     主  文
上訴駁回。
     理  由
一、按「不服地方法院之第一審判決而上訴者，應向管轄第二審
    之高等法院為之。上訴書狀應敘述具體理由。上訴書狀未敘
    述上訴理由者，應於上訴期間屆滿後20日內補提理由書於原
    審法院。逾期未補提者，原審法院應定期間先命補正」、「
    第二審法院認為上訴書狀未敘述理由或上訴有第362 條前段
    之情形，應以判決駁回之。但其情形可以補正而未經原審法
    院命其補正者，審判長應定期間先命補正」，民國96年7 月
    4 日修正公布、同年月6 日施行之刑事訴訟法第361 條、第
    367 條分別定有明文。職是，不服地方法院之第一審判決而
    上訴者，其上訴書狀應敘述具體理由，至於上訴理由是否具
    體，係屬第二審法院審查範圍，則不在命補正之列，此參照
    上開條文之修正理由自明。
二、再所稱具體理由，係指須就不服之判決為具體之指摘而言，
    如僅泛稱原判決認事用法不當或採證違法、判決不公等，均
    非具體理由（法院辦理刑事訴訟案件應行注意事項第162 點
    參照）。復按「所謂具體理由，必係依據卷內既有訴訟資料
    或提出新事證，指摘或表明第一審判決有何採證認事、用法
    或量刑等足以影響判決本旨之不當或違法，而構成應予撤銷
    之具體事由，始克當之（例如：依憑證據法則具體指出所採
    證據何以不具證據能力，或依憑卷證資料，明確指出所為證
    據證明力之判斷如何違背經驗、論理法則）；倘僅泛言原判
    決認定事實錯誤、違背法令、量刑失之過重或輕縱，而未依
    上揭意旨指出具體事由，或形式上雖已指出具體事由，然該
    事由縱使屬實，亦不足以認為原判決有何不當或違法者（例
    如：對不具有調查必要性之證據，法院未依聲請調查亦未說
    明理由，或援用證據不當，但除去該證據仍應為同一事實之
    認定），皆難謂係具體理由，俾與第二審上訴制度旨在請求
    第二審法院撤銷、變更第一審不當或違法之判決，以實現個
    案救濟之立法目的相契合，並節制濫行上訴」（最高法院97
    年度台上字第892 號判決意旨參照）。是如上訴理由書狀並
    未依據卷內訴訟資料，具體指摘原判決認事用法有何違法或
    不當之情形，即屬上訴未敘述具體理由。又上訴書狀未敘述
    具體理由者，其上訴即屬於刑事訴訟法第362 條前段所定「
    上訴不合法律上之程式」之情形，第二審法院自應依同法第
    367 條之規定，以判決駁回之。
三、本案上訴人即被告甲○○（下稱被告）經原審以加重竊盜罪
    ，判處應執行有期徒刑2 年，被告不服提起上訴，略以：(一)
    原判決對於本件傳聞證據中「為發現真實之所必要者」之要
    件，並未詳實載明。又被告曾對證人不實之證述曾提出嚴正
    之反駁，原判決認定被告同意傳聞證據得作為證據，與事實
    不合。(二)證人林西鴻於本案訴訟期間曾至看守所辦理接見且
    曾匯錢予伊，該證人與被告係居於「對立關係」，若非請被
    告頂罪，當不至如此。(三)並無證據足資證明證人林西鴻之證
    言真實可信，原判決以其證言為有罪判決之依據，自於法有
    違，爰請求撤銷原判決云云。
四、經查：
  (一)關於「為發現真實之所必要者」之要件，依刑事訴訟法第15
    9 條之1 至同法第159 條之5 之規定，並非傳聞證據例外得
    作為證據之前提要件，被告認原判決援用傳聞證據時，對該
    要件未詳實記載云云，尚有誤會；又所謂證據能力係指證據
    資料得作為證據使用之資格而言，本質上係有或無之問題；
    而證據力又稱證據價值，係指具有證據能力之證據，得影響
    法官心證之力道而言，基本上係強弱或大小之問題，二者容
    有不同。上訴意旨認其已對證人之證詞提出嚴正反駁云云，
    核其性質並非否定證據能力有無之問題，而係爭執證據力強
    弱之問題，被告顯然對無爭議之法律適用有所誤解，該部分
    之上訴亦難認為係具體理由。
  (二)又原判決已斟酌全辯論意旨及調查證據之結果，依證據法則
    而論斷被告罪刑，被告雖指摘證人林西鴻之證言不可採，惟
    並未依卷證資料或提出新事實或新證據，具體指摘或表明原
    判決何以認定事實錯誤之理由；亦未明確指出原判決究竟如
    何違背客觀存在之經驗或論理法則，其理由要難認已符合具
    體之形式要件。
  (三)綜上所述，本件上訴顯屬未敘述具體理由。核之上揭說明，
    應認被告之上訴違背法律上之程式，自應予以駁回。
四、爰依刑事訴訟法第367 條前段、第372 條，不經言詞辯論，
    逕為判決如主文。
中    華    民    國    98    年    1     月    16    日
                  刑事第七庭    審判長法  官  莊飛宗
                                      法  官  邱明弘
                                      法  官  陳明富
以上正本證明與原本無異。
本判決不得上訴。
中    華    民    國    98    年    1     月    16    日
                                      書記官  黃英彥


司法院資訊處製作；財團法人民間司法改革基金會備份。
